【裁判字號】    97,消債更,201
【裁判日期】    970619
【裁判案由】    更生事件
【裁判全文】
臺灣板橋地方法院民事裁定           97年度消債更字第201號
聲  請  人  乙○○
代  理  人  廖克明律師
複  代理人  甲○○律師
上列當事人聲請消費者債務清理事件，本院裁定如下：
    主  文
聲請駁回。
    理  由
一、按法院就更生或清算之聲請為裁定前，得因利害關係人之聲
    請或依職權，以裁定為下列保全處分：(一)債務人財產之保全
    處分；(二)債務人履行債務及債權人對於債務人行使債權之限
    制；(三)對於債務人財產強制執行程序之停止；(四)受益人或轉
    得人財產之保全處分；(五)其他必要之保全處分，消費者債務
    清理條例第19條第1 項定有明文。依其立法理由：「法院就
    更生或清算之聲請為裁定前，為防杜債務人財產減少，維持
    債權人間之公平受償及使債務人有重建更生之機會，有依債
    權人、債務人或依職權為一定保全處分之必要；其內容有：
    就債務人財產，包括債務人對其債務人之債權等，為必要之
    保全處分、限制債務人履行債務及債權人對於債務人行使債
    權、對於債務人財產實施民事或行政執行程序之停止；又為
    確保將來詐害行為、偏頗行為經撤銷後，對受益人或轉得人
    請求回復原狀之強制執行，亦有對之施以保全處分之必要；
    另為求周延，明訂概括事由，許法院為其他必要之保全處分
    ，爰設第一項」，可知消費者債務清理事件，係以債務人之
    財產為基礎，供債務人於一定條件下清理其無擔保之債務，
    故消債者債務清理事件之保全處分，其主要目的係為保持債
    務人之財產，避免債權人透過強制執行程序，或債務人透過
    處分財產之方式，致債務人財產減少，致喪失債務清理之最
    重要基礎，況因本條項除可能適用於更生事件外，亦可能適
    用於清算事件（包括原係更生事件，其後轉換為清算事件之
    類型），故在決定是否准予保全時，應一併考量債務清理事
    件之可能演變，而難單以聲請人之聲請內容而異其標準。從
    而，究竟有無保全之必要，應以是否導致債務人財產減少為
    其最低限度要件，倘不涉及債務人財產減少之行為，均無依
    本條項以裁定加以限制之必要。
二、本件聲請意旨略為：伊所有臺北縣樹林市○○段第352 地號
    土地（應有部分4 分之1） 及坐落其上門牌號碼為臺北縣樹
    林市○○路174 巷16弄8 號2 樓建物（下稱系爭房地）現受
    鈞院民事執行處97年度執全字第1688號假扣押在案，為防杜
    債務人財產減少，維持債權人間公平受償及使債務人有重建
    之機會，爰依消費者債務清理條例第19條、第28條，聲請債
    務人財產之保全處分、債務人履行債務及債權人對於債務人
    行使債權之限制，及對於債務人財產強制執行程序之停止等
    語。
三、查聲請人之債權人聯邦商業銀行股份有限公司前向本院聲請
    對聲請人之財產在新台幣255,012 元範圍內予以假扣押，經
    本院於民國97年5 月13日以97年度裁全字第3088號裁定准許
    後，聯邦商業銀行股份有限公司旋依該裁定於97年6 月2 日
    提供擔保聲請假扣押執行，本院民事執行處則於翌日以板院
    輔97執全土字第1688號函請臺北縣樹林地政事務所就系爭房
    地為假扣押之查封登記等情，業經本院調卷核閱無訛。惟按
    假扣押之目的僅在於凍結聲請人之財產，非但不會使聲請人
    之財產減少，反可避免聲請人任意處分導致財產減少，並可
    作為日後全體債權人間公平受償之基礎，與聲請人所主張防
    杜債務人財產減少，維持債權人間公平受償及使債務人有重
    建之機會之意旨，並無違背，故聲請人聲請停止前揭假扣押
    之執行程序，並無理由。其次，聲請人雖另請求保全其財產
    及限制債務人履行債務及債權人對於債務人行使債權，但並
    未具體指明欲保全之標的及其必要性，尚難僅因聲請人空泛
    聲請即遽認有保全之必要性，故其此部分之聲請亦屬無據。
    綜上，聲請人所提前揭聲請既均無理由，爰併駁回之。
中    華    民    國    97    年    6     月    19    日
                  民事第二庭  法  官  楊明佳
上為正本係照原本作成
如不服本裁定，應於裁定送達後10日內，以書狀向本院提出抗告
，並繳納抗告費新臺幣1 千元
中    華    民    國    97    年    6     月    19    日
                              書記官  楊璧華


司法院資訊處製作；財團法人民間司法改革基金會備份。
